臺灣臺中地方法院刑事判決　　　　　　　　　　　九十一年度交易字第六０七號
　　公　訴　人　臺灣臺中地方法院檢察署檢察官
　　被　　　告　乙○○
右列被告因過失致死等案件經檢察官提起公訴（九十一年度偵字第二０五九六號）本
院判決如左：
    主      文
乙○○服用酒類，不能安全駕駛動力交通工具而駕駛，處有期徒刑伍月。又因過失致
人於死，處有期徒刑壹年陸月。應執行有期徒刑壹年拾月。
    事      實
一、乙○○於民國（下同）九十一年三月三十一日二十三時三十分許，在臺中市○區
    ○○路四段嘉年華ＫＴＶ與友人約十人一起喝酒，乙○○服用屬酒類之啤酒五罐
    後，其吐氣所合酒精成份為每公升０．五八毫克，超過每公升０．二五亳克規定
    甚多，已酒醉而不能安全駕駛屬動力交通工具之汽車，仍於翌（一）日凌晨二時
    四十分許，駕駛其胞姐羅儀婷所有車牌號碼８Ｌ－４７１９號自用小客車附載綽
    號「六百」之不詳姓名成年男子，另由林伯璿駕一部自用小客車附載其朋友尾隨
    在後，自前開處所沿臺中市○○路○○道往臺中港路方向行駛，欲返回住處。嗣
    於四月一日凌晨三時許，途經臺中市○○區○○路三段與青海路二段交岔路口限
    速五十公里路段時，應依號誌及速限行駛，以避免發生危險，而依當時情形路面
    無障礙並無不能注意之情事，因不勝酒力且疏未注意，貿然闖紅燈並以時速七、
    八十公里之速度超速行駛，致閃避不及撞及沿青海路二段往一段方向欲左轉文心
    路三段，由陳仕晉所駕駛附載一女性乘客之車牌號碼２Ｑ－９８１號計程車左側
    尾部，羅車失控再撞及由陸伯堅所騎停在青海路邊之人力三輪車，使人力三輪車
    翻覆，陸伯堅受撞擊飛起掉落路邊，羅車再衝進附近文王大飯店正門，撞毀正門
    旁電梯護欄後始停住。文王大飯店值班之保全員黎銘輝見狀旋報案，並由路人將
    陸伯堅送醫，乙○○肇事後向前往處理車禍之警員黃振家坦承肇事經過並接受裁
    判，惟陸伯堅經送醫後，因顱腦損傷、下肢開放性骨折致外傷性休克，延至同日
    上午六時許不治死亡。
二、案經臺中市警察局第六分局報告（公共危險部分）暨報告相驗後，陸伯堅之子甲
    ○○訴請台灣台中地方法院檢察署檢察官簽分偵辦（過失致死部分）而偵查起訴
    。
    理      由
一、訊據被告乙○○固坦承於前揭時、地酒後駕車闖紅燈超速肇禍之事實不諱，但辯
    稱：事故發生當時，伊之號誌係紅燈左轉綠燈，陳仕晉亦係闖紅燈云云。經查：
    （一）陳仕晉於偵查中到庭陳稱：事故發生當時，伊之號誌是綠燈，被告乙○○
    之號誌係紅燈，而被告所言紅燈左轉綠燈之號誌是前一交岔路口即文心路三段與
    西屯路二段路口之號誌，該二處號誌有三秒之秒差。且當時被告駕一部自用小客
    車，後面還有一部深色休旅車，發生車禍後，伊車上之女乘客先下車離去，被告
    夥同另外八、九人共同毆打伊，使伊受有頭、頸、左腰等處挫傷、臉上二處撕裂
    傷之傷害等語。（二）證人黎銘輝偵查中雖到庭證稱：事故發生當時，被告行車
    方向之號誌是紅燈左轉綠燈云云，但對於事故時陳仕晉所駕駛方向號誌如何？被
    告友人是否駕另一部車？有無毆打陳仕晉等事實，證人均答稱不知道，顯違常理
    。況證人黎銘輝值班位置距離事故現場約三十至五十公尺之距離，且被告之車輛
    撞毀文王大飯店正門旁之電梯護欄，被告理應注意電梯護欄受損情形，豈會獨看
    到被告車輛行進方向之號誌，而不知其他事情？是證人黎銘輝之證詞既有前述之
    瑕庇，其證詞是否可信，不無疑問？（三）本件車禍發生時，被告之友人「六百
    」既在車上，且依被告所述有目睹車禍經過，其友人林伯璿駕駛另一部車尾隨在
    後等情，惟檢察官多次諭知被告偕同證人「六百」及林伯璿到庭或查明其姓名、
    年籍、住址等資料供傳訊，查明事實，但被告在偵查中近半年時間內均未偕同證
    人到庭或提供資料，已違常情（抑或被告顧忌六百等人到庭後，為陳仕晉查悉姓
    名，而受傷害罪之追訴）？況被告在酒後闖紅燈且超速之狀況下，是否能看清號
    誌亦有疑問？（四）本案檢察官依職權於九十一年八月九日履勘現場，事故現場
    與前一交岔路口號誌即文心路三段與西屯路二段交岔路口，確有三秒之秒差，即
    文心路三段與西屯路二段之交岔路口，文心路三段方向係紅燈綠燈左轉號誌時，
    事故現場即文心路三段方向誌是紅燈，而青海路二段往一段之號誌是綠燈（即陳
    仕晉所駕計程車行駛方向），經過約三秒後，文心路三段方向號誌變換為紅燈左
    轉綠燈，青海路二段往一段方向號誌轉換為紅燈之事實，有履勘現場筆錄附卷可
    稽。則被告所言伊之號誌係紅燈左轉綠燈，有可能是前一交岔路口之號誌。綜上
    所述，被告所辯，自不足採。而被害人陸伯堅係因本件車禍而顱腦損傷、下肢開
    放性骨折致外傷性休克死亡之情事，亦經檢察官督同法醫師相驗，製有勘驗筆錄
    、相驗屍體證明書及驗斷書各乙紙附卷足參。按駕駛人駕駛汽車，應遵守道路交
    通標誌、標線、號誌之指示；行車速度依標誌或標線之規定，無標誌或標線者，
    在市區道路，時速不得超過五０公里，道路交通安全規則第九十條、第九十三第
    一項第一款分別定有明文，被告駕車自應注意前開規定，且依當時天候晴、夜間
    有照明、路面乾燥無缺陷、道路無障礙物且視距良好狀況，有臺中市○○○道路
    交通事故調查報告表足憑，並無不能注意情事，竟疏未注意貿然闖紅燈又超速行
    駛，因而肇禍致人死亡，被告自應負過失之責任，且被告之過失行為，與被害人
    陸伯堅之死亡間有相當因果關係。另本件車禍經送台灣省台中市區車輛行車事故
    鑑定委員會鑑定及台灣省車輛行車事故鑑定覆議委員會覆議結果，其分析意見均
    認被告酒後駕車闖紅燈為肇事原因，有該委員會九十一年五月十三日中市鑑字第
    九一０二八六號函及九十一年七月二十九日府覆議字第九一一三一九號函各一份
    附卷可稽。
二、按刑法於八十八年四月二十一日經總統公布增訂第一百八十五條之三，將服用酒
    類不能安全駕駛動力交通工具而駕駛者，亦納入刑事處罰之範疇，該條規定並自
    同年月二十三日正式施行，犯本條之罪係屬抽象危險犯，其立法目的在嚇阻酒後
    駕車，危害公眾安全及防止交通事故之發生，條文中所稱「不能安全駕駛動力交
    通工具」係屬不確定之法律概念，除衡之行為人駕車時飲用酒類之程度及血液中
    酒精含量之多寡外，並應參以行為人當時之精神狀態、駕馭車輛之情形及對於交
    通號誌或指揮之遵守能力，以資相佐，斷非徒以飲酒數量作為取決是否成罪之唯
    一標準，否則，個人酒量殊異，偶因特殊情狀致未達平日精神狀態者亦所在多有
    ，欲以劃一標準遽為能否安全駕車或酒醉之論斷，誠屬難能，惟參考德國、美國
    之認定標準，駕駛人於呼氣中酒精濃度達每公升零點五五亳克以上者，肇事率為
    一般正常人之十倍，認為已達不能安全駕駛之標準，法務部八十八年五月十八日
    法八八檢字第００一六六九號函亦採斯旨。本案被告酒測呼氣酒精濃度為每公升
    ０．五八亳克，有酒精測試值、測試觀察紀錄表各一份附卷可稽，足認被告駕車
    時確已達不能安全駕駛動力交通工具之程度。
三、核被告乙○○所為，係犯刑法第一百八十五條之三服用酒類不能安全駕駛動力交
    通工具罪及刑法第二百七十六條第一項過失致人於死罪。被告酒醉駕車因而致人
    死亡，依道路交通管理處罰條例第八十六條第一項之規定加重其刑（公訴人認尚
    未達酒醉程度尚有誤會），被告於警員黃振家到場時陳述肇事經過，核與自首要
    件相符，依刑法第六十二條之規定減輕其刑，並依法先加後減之。爰審酌被告酒
    醉駕車，不顧公眾安全，又超速行駛，置他人生命於不顧，惡性非輕，又未與被
    害人家屬達成和解及犯後態度等一切情況，分別量處如主文所示之刑，並定其應
    執行刑。
據上論斷，應依刑事訴訟法第二百九十九條第一項前段、道路交通管理處罰條例第八
十六條第一項、刑法第一百八十五條之三、第二百七十六條第一項、第六十二條前段
、第五十一條第五款，罰金罰鍰提高標準條例第一條前段，判決如主文。
中    華    民    國      九十一     年      三        月      六       日
                                    臺灣臺中地方法院交通法庭
                                        法  官  郭  德  進
右正本證明與原本無異。
如不服本判決，應於判決送達後十日內向本院提出上訴狀( 應附繕本 )，上訴於臺灣
高等法院臺中分院。
                                        書記官
中    華    民    國      九十一     年      三        月      七       日
刑法第一百八十五條之三：
服用毒品、麻醉藥品、酒類或其他相類之物，不能安全駕駛動力交通工具而駕駛者，
處一年以下有期徒刑、拘役或三萬元以下罰金。
刑法第二百七十六條第一項：
一、因過失致人於死者，處二年以下有期徒刑、拘役或二千元以下罰金。
                                                                        Ａ
